【裁判字號】    97,抗,252
【裁判日期】    970829
【裁判案由】    拍賣抵押物
【裁判全文】
臺灣臺中地方法院民事裁定               97年度抗字第252號
抗  告  人  乙○○○
相  對  人  甲○○
                      3
上列當事人間聲請拍賣抵押物事件，抗告人對於中華民國97年6
月25日本院簡易庭97年度拍字第564號裁定提起抗告，本院裁定
如下：
    主    文
抗告駁回。
抗告程序費用新臺幣壹仟元由抗告人負擔。
    理    由
一、抵押權經設定登記後，債權人因債務屆滿未受清償，依民法
    第873條第1項之規定，即得聲請法院拍賣抵押物，如對於此
    項法律關係有爭執時，亦應由有爭執之人提起訴訟，以求解
    決，不得僅依抗告程序聲明其有爭執，並據為廢棄拍賣裁定
    之理由（最高法院51年台抗字第 269號判例參照）。易言之
    ，聲請法院裁定准許拍賣抵押物，係屬非訟事件，為裁定之
    法院僅就抵押權人所提出之債權憑證、抵押權設定契約書、
    他項權利證明書、不動產登記謄本為形式上之審查，無從審
    酌屬於實體事項之法律關係。其抗告法院亦僅能就形式要件
    是否具備為審查，不得審究抗告人所爭執之實體事項。
二、本件相對人主張聲請人以如原審裁定附表所示之不動產設定
    新台幣（下同）2,800,000元之抵押權，擔保案外人劉家紳
    對於相對人之債務，不料該抵押債權已到期，而相對人尚有
    900,000元未受清償，爰依民法第873條第1項規定聲請裁定
    拍賣抵押物等情，業據提出土地登記謄本、他項權利證明書
    、抵押權設定契約書等影本為證，經原審審查其形式要件業
    已具備，裁定准許拍賣抵押物，即無不合。
三、抗告意旨略以：抗告人為案外人劉家紳之母，案外人為給相
    對人擔保，故請抗告人提供擔保品，資為案外人緩期清償之
    擔保，且迄今亦已陸續歸還2,000,000元，僅餘債務900,000
    元，並非如相對人所言置之不理，只是目前因受景氣影響，
    案外人收入不穩定，致未能如期清償債務。希請求法院能有
    個緩期來償還積欠相對人之欠款，是否可先停止進行拍賣抗
    告人之擔保品，案外人一定會儘決將債務還清，並聲明原裁
    定廢棄等語。經查，抗告人抗告力意旨雖謂希能給予緩期清
    償，並停止拍賣等語，然查依相對人所提出系爭抵押權設定
    契約書所載，系爭抵押所擔保債務之清償期為民國94年12月
    31 日，其債務早已屆清償期；又相對人對以之為由向本院
    聲請拍賣抵押物，自係不同意案外人緩期清償，是抗告人主
    張緩期清償等語，自非可採。是相對人實行系爭抵押權之形
    式要件既已具備，仍應為准許拍賣抵押物之裁定，原審所為
    之裁判並無違誤，抗告意旨請求廢棄原裁定，為無理由，應
    予駁回。
四、據上論結，本件抗告為無理由，依非訟事件法第46條、第21
    條第2項、第24條第1項，民事訴訟法第495條之1第1項、第
    449條第1項、第78條，裁定如主文。
中    華    民    國    97    年    8     月    29    日
                民事第三庭    審判長法  官  林洲富
                                    法  官  黃渙文
                                    法  官  林源森
以上正本係照原本作成。
不得再抗告。
中    華    民    國    97    年    8     月    29    日
                                    書記官  黃士益


司法院資訊處製作；財團法人民間司法改革基金會備份。
